【裁判字號】    97,交聲更,28
【裁判日期】    970908
【裁判案由】    違反道路交通管理處罰條例聲明異議
【裁判全文】
臺灣臺北地方法院交通事件裁定        97年度交聲更字第28號
原處分機關  臺北市交通事件裁決所
異  議  人
即受處分人  甲○○
上列異議人即受處分人因違反道路交通管理處罰條例事件，對於
臺北市交通事件裁決所中華民國97年1月7日所為之處分（原處分
案號：北市裁四字第裁22-AEW154904號），聲明異議，經本院於
97年5月21日以97年度交聲字第349號裁定駁回異議後，異議人不
服提起抗告，經臺灣高等法院於97年6月30日，以97年度交抗字
第686號裁定發回本院，更為裁定，本院裁定如下：
    主  文
異議駁回。
    理  由
一、按駕駛人駕駛車輛，應遵守道路交通標誌、標線、號誌之指
    示，道路交通管理處罰條例第4條第1項前段定有明文；車輛
    面對圓形紅燈表示禁止通行，不得超越停止線或進入路口，
    道路交通標誌標線號誌設置規則第206條第1項第5款亦有明
    定。汽車駕駛人，行經有燈光號誌管制之交岔路口闖紅燈者
    ，處新臺幣（下同）1800元以上5400元以下罰鍰，並記違規
    點數3點，道路交通管理處罰條例第53條第1項、第63條第1
    項第3款分別定有明文，又上開條文所稱之「汽車」，均包
    括機車在內，此觀道路交通安全規則第2條第1項第1款、道
    路交通管理處罰條例第3條第8款之規定甚明。次按行為人經
    當場舉發者，被查獲之行為人為受處分人時，應將該通知單
    填記後交付該行為人簽名或蓋章收受之；拒絕收受者，應告
    知其應到案時間及處所，並記明事由與告知事項，視為已收
    受，違反道路交通管理事件統一裁罰基準及處理細則第11條
    第1項第1款亦有明文規定。又違反道路交通管理事件行為人
    ，未依規定自動繳納罰鍰，或未依規定到案聽候裁決，處罰
    機關應依基準表於舉發違反道路交通管理事件通知單送達且
    逾越應到案期限60日之3個月內，逕行裁決之；而機器腳踏
    車駕駛人行經有燈光號誌管制之交岔路口闖紅燈者，若逾越
    應到案期限60日以上，繳納罰鍰或逕行裁決處罰者，其統一
    裁罰基準為4500元，違反道路交通管理事件統一裁罰基準及
    處理細則第44條第1項及違反道路交通管理事件統一裁罰基
    準表亦定有明文規定，以資遵行。
二、原處分意旨略以：本件異議人即受處分人甲○○於民國96年
    10月17日10時45分許，騎乘車牌號碼ANP-227號重型機車，
    沿臺北市○○街南往北行駛，行經慶城街與興安街有紅綠燈
    號誌管制之交岔路口時，違規左轉，遭臺北市政府警察局松
    山分局民有派出所員警陳冠佑攔停舉發。且異議人逾應到案
    最後期限96年11月2日達60日以上，原處分機關依道路交通
    管理處罰條例第53條第1項、第63條第1項第3款（裁決書漏
    引第3款）及違反道路交通管理事件統一裁罰基準表之規定
    ，裁處受處分人罰鍰4500元，並記違規點數3點。
三、異議意旨略以：異議人當時騎乘上開機車，行經慶城街與興
    安街口時，在號誌轉為紅燈前已越過停止線，是在進入停止
    止線後左轉期間轉為紅燈，異議人沒有紅燈左轉；且當時員
    警取締時所站位置，其視線為該處路口施工圍籬所遮蔽，應
    無法看見燈號轉變及異議人是否違規云云。
四、訊據異議人坦承於上揭時間，騎乘上開機車，行經慶城街與
    興安街交岔路口，左轉興安街過程中，號誌已轉為紅燈等情
    ，惟否認有前揭違規行為，並辯稱: 已於綠燈轉為紅燈前越
    過慶城街的停止線，所以非闖紅燈。員警因所站之位置，加
    上違規地點設有施工圍籬，遮蔽員警視線，無法看到慶城街
    的停止線，因而產生誤判云云。經查，證人即當時值勤員警
    陳冠佑於97年5月8日本院訊問時結證證稱：「當時我在慶城
    街跟興安街口，站在興安街上的路口。興安街與慶城街有垂
    直的交叉。」、「因為當時攔異議人是因為他紅燈左轉，他
    當時在慶城街上，他等於由南轉西興安街，我在異議人轉進
    興安街後約十公尺把異議人（攔停製單告發，惟異議人）拒
    簽，因為當時異議人不承認違規事實，所以拒簽。」，經本
    院問：「你所站的位置，可否看清楚慶城街方向的紅綠燈？
    」，證人答：「可以。」，本院再問：「圍籬是否會遮擋你
    的視線？」，證人答：「不會，因為旁邊還有人行道。高度
    也不會擋到。」，本院又問：「（提示異議人所繪製現場圖
    並告以要旨）異議人說你的位置在興安街距離交叉口五十公
    尺處，有何意見？」證人答：「是多少公尺我不清楚，但是
    興安街該處有個民生東路口一百四十巷巷子，我站在巷口。
    」，本院問：「異議人說他拒簽後要跟你要舉發單，但是你
    不給他？」，證人答：「因為他拒簽，我就已經在舉發單上
    註明了，我並沒有聽到他要跟我要舉發單。」，本院問：「
    異議人所述他是綠燈前過了停止線，左轉過程轉紅燈，是否
    正確？」，證人答：「異議人走慶城街的方向已經紅燈，異
    議人才左轉。」，本院最後問：「你可以確定異議人是紅燈
    才左轉？」，證人答：「是的。」（詳本院97年度交聲字第
    349號卷第25頁至第27頁）；再查，當時同時值勤員警李振
    清於97年9月1日到庭具結證稱：當時我與另一個警員在興安
    街與慶城街口值勤，興安街與慶城街屬於T字路口，慶城街
    綠燈的話可以直接左轉興安街，當時我與警員陳冠佑在值勤
    時看到異議人，慶城街當時的號誌是紅燈，興安街是綠燈，
    異議人從慶城街由南向西左轉，我們就攔下異議人請其出示
    證件，告知他違規的事項，異議人說他當時是綠燈，不是紅
    燈左轉，所以不肯簽舉發單，製單的人是陳冠佑，異議人說
    他沒有違規，他要申訴，陳冠佑就跟異議人說明事由，到案
    的事由及事實，異議人就走了。並經本院訊問：「是否看不
    到？」，證人答：「不可能看不到，那裡很明顯。」，以上
    證詞有本院97年5月8日及同年9月1日訊問筆錄在卷可查。並
    有陳冠佑所記載當日舉發情形之臺北市政府警察局松山分局
    員警工作紀錄簿影本一紙附卷可稽，經互核相符；而舉發員
    警於本院訊問時，一再確認舉發當時所在位置得以目睹異議
    人違規行為經過，復有另一值勤員警即證人李振清具結所述
    之證詞足以佐證，是異議人有本件之違規行為，堪認為真實
    。再衡諸證人係依法執行公務之人員，與異議人素不相識，
    亦無仇隙，應無甘冒自身觸犯偽證罪之風險而設詞誣攀異議
    人之理，故其證言應堪採信。從而，本件異議人之上開違規
    事實，事證明確，洵堪認定。
五、本件異議人有於前揭時地拒絕簽收員警所開立之違規舉發通
    知單並經告知到案日期及地點乙節，業經證人陳冠佑及李振
    清於本院證述明確，有前揭本院訊問筆錄可證，受處分人亦
    自承未於簽收欄處簽名，並經員警記明「拒簽收，已告知到
    案時間、地點及事實」於舉發通知單上，有北市警交字第AE
    W154904號臺北市政府警察局舉發違反道路交通管理事件通
    知單在卷可稽，是依據前揭規定，依法視為受處分人已收受
    該舉發通知單，又受處分人於97年1月25日，始至原處分機
    關陳述意見（異議人交通裁決異議狀上臺北市交通事件裁決
    所收狀日期），距舉發通知單上所載應到案日96年10月17日
    已逾60日以上，併此敘明。
六、綜上，本件異議人確有闖紅燈之違規行為，從而，原處分機
    關依前揭道路交通管理處罰條例第53條第1項、第63條第1項
    第3款、違反道路交通管理事件統一裁罰基準及處理細則及
    違反道路交通管理事件統一裁罰基準表之規定，裁處受處分
    人罰鍰4500元，並記違規點數3點，核無違誤。本件異議人
    之異議為無理由，應予駁回。
據上論斷，應依道路交通案件處理辦法第19條，裁定如主文。
中    華    民    國    97    年    9     月    8     日
                  交通法庭  法  官  張文俊
以上正本證明與原本無異。
如不服本裁定，應於裁定送達後5日內，向本院提出抗告狀。
                            書記官  陳鳳瀴
中    華    民    國    97    年    9     月    8     日


司法院資訊處製作；財團法人民間司法改革基金會備份。
